【裁判字號】    97,訴,2001
【裁判日期】    980121
【裁判案由】    妨害自由等
【裁判全文】
臺灣板橋地方法院刑事判決              97年度訴字第2001號
公  訴  人  臺灣板橋地方法院檢察署檢察官
被      告  丁○○
選任辯護人  舒正本律師
            王俊權律師
上列被告因妨害自由等案件，經檢察官提起公訴（97年度偵字第
6439 號） ，本院判決如下：
    主  文
丁○○被訴恐嚇、強制及剝奪他人行動自由罪部分均無罪。
被訴傷害部分公訴不受理。
    理  由
一、公訴意旨略以：被告丁○○於96年2 月間，因其所經營之「
    葛萊士生技股份有限公司」（下稱葛萊士公司）有資金週轉
    之需求，而於96年4 月2 日晚間某時許，持發票日為96年5
    月31日、發票人為屏東人愛醫院、面額新臺幣（下同）6,53
    6,80 0元之支票1 紙，透過壬○○向他人票貼調現，壬○○
    遂於翌（3） 日，持該支票向己○○調取現金600 萬元，然
    壬○○調取現款後並未依約交付丁○○（此部分，另據丁○○告訴），丁○○欲處理此債務問題，乃於96年4 月19 日
    中午12時許，約壬○○、己○○到臺北市○○○路與龍江路
    口之「西雅圖咖啡店」談判，談判期間丁○○並以電話聯絡
    葛萊士公司股東高聖亞到場。嗣高聖亞到場後，即質問壬○○如何解決，壬○○表示無法馬上返還調取之現款，高聖亞
    竟基於傷害之犯意，徒手毆打壬○○胸部，致壬○○受有右
    胸部挫傷之傷害（傷害部分，業經臺灣臺北地方法院檢察署
    以96年度偵字第14564 號提起公訴），壬○○隨之表示會籌
    錢解決，而與丁○○等人達成協議後方離開。後於同日下午
    8 時許，壬○○受丁○○之邀，前往臺北縣中和市○○路16
    號7 樓之5 號之葛萊士公司，再度協調債務問題，壬○○表
    示一時無法籌錢，丁○○竟與在場數位真實姓名、年籍不詳
    之小弟，先基於傷害之犯意聯絡，由數位小弟徒手毆打壬○○臉部，致壬○○受有右眼鞏膜出血之傷害，復基於妨害自
    由及恐嚇之犯意，一面限制壬○○行動自由使其不得離開現
    場，一面撥打電話要求壬○○之妻戊○○籌錢，並以「懷孕
    幾個月了，不會送你一個殘廢的老公」等言詞恐嚇戊○○，
    致戊○○心生畏懼。戊○○因慮及壬○○安危，乃於翌（20
    ）日凌晨1 時許，前往上址了解情形，丁○○竟喝令、強迫
    壬○○及戊○○行無義務之事，違反其等意願，共同簽立票
    面金額7,836, 000元之本票1 紙，並於簽立完成後始同意其
    等離去。復於同日下午3 時許，丁○○再夥同6 、7 名不詳
    人士，至壬○○所經營位於臺北縣板橋市○○路○ 段105 號
    5 樓之「世宇資通股份有限公司」（下稱世宇公司），強迫
    壬○○再分別簽立到期日96年4 月23日、票面金額5,900,00
    0 元及到期日96年5 月3 日、票面金額900,000 元之支票2
    紙，復以「要帶走壬○○」、「不送一個殘廢的老公」等語
    恐嚇在場之戊○○、庚○○（戊○○母親）及乙○○（壬○○母親），致渠等三人心生畏懼，而於上開票面金額5,900,
    000 元之支票上背書，丁○○並要求壬○○於96年4 月23日
    到期日當天準備現金以換回支票。再於96年4 月23日下午2
    時許，丁○○又夥同6 、7 名不詳人士至世宇公司，惟因未
    見壬○○出面解決債務，竟與以三秒膠快乾黏著劑將該公司
    門鎖黏合致無法開啟（毀損部分，未據告訴），而妨害世宇
    公司之正常經營，以此方式恐嚇壬○○，致生危害於安全。
    丁○○並於同日及96年4 月25日以行動電話傳送「戊○○小
    姐，在還有溝通的機會，請勿自誤連累許多無辜的人」及「
    小蘇：請珍惜我給你的機會，馬上與我連絡，我不會找其他
    人為難你」等簡訊內容，恐嚇戊○○，使戊○○心生畏懼，
    致生危害於安全。因認被告涉犯刑法第277 條第1 項傷害罪
    、第305 條之恐嚇危害安全罪、第304 條之強制罪嫌及第30
    2 條之剝奪他人行動自由罪嫌。
二、按犯罪事實應依證據認定之，無證據不得認定犯罪事實；又
    不能證明被告犯罪或其行為不罰者，應諭知無罪之判決，刑
    事訴訟法第154條第2項及第301條第1項分別定有明文。次按
    認定不利於被告之事實須依積極證據，苟積極證據不足為不
    利於被告事實之認定時，即應為有利於被告之認定（最高法
    院30臺上字第816號判例意旨參照）；檢察官對於起訴之犯
    罪事實，倘其所提出之證據，不足為被告有罪之積極證明，
    或其指出之證明方法，無從說服法院以形成被告有罪之心證
    ，基於無罪推定之原則，自應為被告無罪判決之諭知（最高
    法院92年臺上字第128 號判例意旨參照)。 經核本件公訴意
    旨認被告涉犯上開罪嫌，係以告訴人壬○○、戊○○、庚○○於警詢、偵查中之指訴；同案被告高聖亞於警詢、偵查中
    之供述；被告之供述；國立臺灣大學醫學院附設醫院診斷證
    明書1 紙、96年4 月19日被告撥打電話予告訴人戊○○之電
    話內容譯文、被告傳送之簡訊內容照片；票面金額0000000
    元之本票影本1 紙；到期日96年4 月23日、票面金額000000
    0 元及到期日96年5 月3 日、票面金額900000元之支票影本
    2 紙等件，為主要論據。
三、按被告以外之人於審判外之言詞或書面陳述，除法律有規定
    者外，不得作為證據，刑事訴訟法第159 條第1 項定有明文
    。本件告訴人壬○○、戊○○、庚○○於警詢之證述，均係
    被告以外之人於審判外之言詞陳述，且上開證人於本院審理
    中均到庭具結作證並接受被告及辯護人之對質詰問，是渠等
    於警詢之證述並非證明犯罪事實之存否所必要者，應認無證
    據能力；至渠等於偵查中之證述，均經具結作證，查並無顯
    不可信之情況，依同法第159 條之1 第2 項規定，自有證據
    能力。另外就告訴人戊○○所提其與被告通電話之錄音內容
    部分，並無違法取證之問題，亦有證據能力。又同法第159
    條之5 規定被告以外之人於審判外之陳述，雖不符前四條之
    規定，而經當事人於審判程序同意作為證據，法院審酌該言
    詞陳述或書面陳述作成時之情況，認為適當者，亦得為證據
    。當事人、代理人或辯護人於法院調查證據時，知有第159
    條第1 項不得為證據之情形，而未於言詞辯論終結前聲明異
    議者，視為有前項之同意。本件當事人及辯護人對於其他以
    下本院調查之證據，關於證據能力部分於準備程序中均表示
    不爭執，自有證據能力。
四、訊據被告丁○○堅決否認涉有上揭犯行，辯稱：伊並無任何
    不法之行為，伊沒有妨害自由，亦沒有恐嚇被害人；96年4
    月19日之電話中，伊並沒有以「懷孕幾個月了，不會送你一
    個殘廢的老公」等言詞恐嚇戊○○；又在葛萊士公司當天，
    伊不僅未唆使人打壬○○，且壬○○在葛萊士公司時人身自
    由並未受到限制，其面部當時亦未有任何傷勢，伊亦無要求
    戊○○前來簽本票否則不讓壬○○離去之事；又在世宇公司
    時，因伊當時欲將壬○○扭送警局，壬○○其岳母庚○○、
    母親乙○○到場，央求予壬○○機會，債務由渠等背書償還
    ，幾經協商始由壬○○開立96年4 月23日面額590 萬元之支
    票，其餘則開立96年5 月3 日面額90萬元之支票支付，伊並
    未以恐嚇方法命壬○○開立支票；或命庚○○、乙○○背書
    ；另96年4 月23日當天世宇公司根本無人上班，伊並未夥同
    不詳之人至世宇公司，以三秒膠黏住門鎖致世宇公司無法開
    門之事；再於96年4 月25日伊以行動電話傳送「戊○○小姐
    ，在還有溝通的機會，請勿自誤連累許多無辜的人」及「小
    蘇：請珍惜我給你的機會，馬上與我連絡，我不會找其他人
    為難你」等簡訊內容，並非恐嚇被害人之語等。經查：
（一）依告訴人戊○○所提96年4 月19日伊與被告電話通話之錄
      音譯文所示（見96年度偵字第14564 號卷第28、29頁）。
      被告與戊○○全篇之通話內容均在談及有關壬○○取走人
      愛醫院之支票後，未將調得之現金交付之過程及如何處理
      後續債務問題等情。雖被告丁○○在通話之末了與戊○○
      有如下之對話：「（丁○○）：我弄他送個瘸子老公給你
      對你有幫助嗎？對我有幫助嗎？有沒有幫助？（戊○○）
      沒有啊，如果沒有錢的話，真的什麼都沒有用。（丁○○
      ）對嘛！我把他的腿打斷有沒有用嘛，對不對。（戊○○
      ）我知道你很難過，聽你這樣講我覺得更難過，都是我們
      害你的，對不起。（丁○○）好，努力吧。（戊○○）謝
      謝，我如果一有消息，我會請他馬上打電話給你。（丁○○）好吧。（戊○○）再見」等語。此部分被告用語雖有
      打斷腿、瘸子等字眼，然綜觀雙方全部對話之意旨，實乃
      被告對於壬○○取走人愛醫院支票後，未將調借之現款交
      付，以至於內心容或憤慨不平而出此言，對照通話之前後
      文觀之，尚難認被告係意在以要打斷壬○○的腿等意思，
      來恐嚇被害人，是其客觀上並非以將來之惡害通知被害人
      將對其不利而為恐嚇危害安全之意，被害人主觀上縱心有
      畏懼之感，亦不能逕認被告係犯刑法第305 條恐嚇危害安
      全罪，此由證人戊○○於本院審理中證稱：「電話中丁○○有提到我懷孕幾個月，有提到把他的腿打斷也沒有用嘛
      等等的話，就是送我一個殘廢老公的話，我才因此而害怕
      ，我認為這是有暗示壬○○會被打，我自己懷孕要小心」
      等語（見本院97年11月13日審判筆錄），益可得證。另外
      ，96年4 月25日被告以行動電話傳送「戊○○小姐，在還
      有溝通的機會，請勿自誤連累許多無辜的人」及「小蘇：
      請珍惜我給你的機會，馬上與我連絡，我不會找其他人為
      難你」等簡訊內容部分，被告亦係在要求被害人方面儘速
      出面處理債務，與上情參互以觀，亦可見被告用意乃急於
      要求壬○○出面解決債務問題，並不能逕認被告係在對被
      害人之生命、身體、自由、名譽、財產等安全上予以危害
      之意，尚非屬恐嚇被害人之言詞，縱使被害人內心有所畏
      懼，量亦係出於債務關係所衍生後續複雜之處理問題而生
      ，與被告上開簡訊內容是否有恐嚇危害安全之意，應屬二
      事。
（二）又在葛萊士公司當天之經過情形：
    (1)證人甲○○於本院審理中到庭證稱：「壬○○拿了我將近
      800 萬元的票，96年4 月19日之前壬○○跑來跟我說他向
      丁○○借錢的事，壬○○打電話叫我過去葛萊士公司，要
      把票還給我，所以我過去拿票，他說他那時候人在葛萊士
      公司。（你到葛萊士公司時，看到誰？）看到丁○○，但
      他並沒有跟壬○○在同一個房間，我直接找壬○○，那天
      我等很久，壬○○跟丁○○之間的財物問題，我不清楚，
      壬○○一直在處理他們之間的財物問題，我就一直等到晚
      上十一、二點，壬○○才帶我到內湖的一棟大樓，他上樓
      拿票下來，之後他把我載在南京東路那邊叫我下車自己回
      去。（那天晚上有無看到壬○○的太太戊○○？）有，他
      太太晚上九點、十點左右來了之後，好像跟丁○○說欠錢
      要如何處理，壬○○一直在打電話聯絡，戊○○來之後沒
      有多久，我就跟壬○○一起先離開，戊○○自己在路口坐
      計程車離開。（戊○○到葛萊士公司做什麼？）我不清楚
      ，我只看到壬○○先跟他在一間房間講話，一起再到隔壁
      房間找丁○○。（你和壬○○往內湖的車上，壬○○身體
      有無不適？）沒有。（你看到壬○○的外觀有無任何傷勢
      ？）沒有，我們在車上一直討論他欠我票的事情。（你跟
      壬○○在葛萊士公司時，是在同一房間？）是，壬○○一
      直在打電話，有時候會叫我先出去，他講電話的內容不想
      讓我聽到，我就到公司四處晃一下。（當時房間內外，除
      你跟壬○○有無其他人？）還有一個我不認識的男的，也
      是在房間外面晃來晃去。（你認不認識那個晃來晃去的人
      ？）不認識，壬○○也沒有跟他講話。（那個人是不是來
      監視壬○○？）不是，中間我還看到壬○○去買飲料、上
      廁所（葛萊士公司的廁所在公司大門外面），戊○○來的
      時候，也是壬○○下去接他」（見本院97年9 月18日審判
      筆錄）。
    (2)證人丙○○於本院審理中除亦到庭證稱關於屏東人愛醫院
      因調度資金問題，而開票請股東丁○○幫忙調現，而丁○○復交由壬○○處理卻未拿到現款之情形外，就當日在葛
      萊士公司情形，復證稱：96年4 月19日當天晚上，差不多
      晚上十點多，是丁○○打電話跟伊約在葛萊士公司，是伊
      自己開車從屏東回臺北的時候就去葛萊士公司。伊到的時
      候，丁○○的辦公室只有伊、丁○○、壬○○，另外一、
      兩位在丁○○辦公室外面的大辦公室，伊只有跟那一兩個
      人點頭打招呼，沒有仔細看。（當天你們談支票的事情有
      何結果？）支票已經沒有兌現，錢沒有進來，我們希望把
      票收回來，壬○○表示可以透過其他管道籌到錢，希望醫
      院再開一張票給他，他可以再向另外的管道調錢，伊認為
      第一次就做不到，所以不相信他，伊就請示院長，院長說
      是否能夠有一些擔保，因為第一張票還在他手上，壬○○
      說他把票給金主，但金主沒有把錢給他。（壬○○當天有
      無提供什麼樣的擔保？）院長擔心如果沒有擔保的話，支
      票就不能再開出去，如果支票被提示的話，我們會吃很大
      的虧，後來伊就問丁○○有何建議，丁○○說不然請壬○○開一張本票作擔保，後來過約半小時後，壬○○出示一
      張本票，但上面的名字不是他，好像是他太太的名字，他
      說公司負責人是他太太，我們本來是在丁○○的房間等，
      壬○○有出去打電話，後來結論就是要有擔保，所以壬○○就出示一張他太太名字的本票，至於本票怎麼簽的，伊
      沒有看到，因為伊一直待在丁○○的房間。（當天你何時
      離開？）約十一點多，看到本票以後，壬○○說他隔天會
      去找另外的金主調現，所以伊就先離開。（你96年4 月19
      日當天晚上跟壬○○在一起的時間約多久？）他進進出出
      一直在打電話，我十點多到，後來十一點多離開，我真正
      跟他講話的時間，大概只有十幾分鐘，有看到他的時間約
      半小時，因為他一直進進出出。（你看到壬○○半小時之
      內，他臉上有無受傷？）沒有看到什麼特別明顯的異狀，
      隔天在板橋高鐵站，中午光線很亮的時候，也沒有看到有
      什麼異狀等語（見本院97年9 月18日審判筆錄）。由上開
      證人甲○○、丙○○所述，告訴人壬○○在葛萊士公司確
      實是在協調處理解決債務問題，且當時告訴人尚有人身行
      動之自由，並未受到被告或何人以強暴、脅迫、恐嚇或其
      他不法方式限制其行動自由。
    (3)又證人即告訴人壬○○於本院審理中到庭證稱：我大概八
      點多左右到達葛萊士公司，主要是去談這個款項要如何處
      理，一直在該處待到凌晨一點多，我太太戊○○到葛萊士
      公司接我回來。我在該處一直打電話調錢，然後.... ，
      我一坐下來就被不知姓名的男性（我看過他幾次，但是我
      不認識他）揮拳往我的左臉打，那時我才剛到葛萊士公司
      ，當時現場還有甲○○，還有幾個不認識的人，當時丁○○不在同一個辦公室。一直到晚上十二點多，大概有個結
      果，所以我就打電話請我太太戊○○到葛萊士公司簽了一
      張七百一十萬元本票，丁○○以及在場的人才願意讓我離
      開。（當時在場的人，有無丙○○？）有，他跟丁○○在
      同一個辦公室，他在談事情。我有跟丙○○交談，他問我
      如何處理，我說我在打電話調錢。（你在當天晚上有無打
      電話給你的太太戊○○商談這件事情？）有。（你為何要
      特地打電話給戊○○？）請他是否可以幫我調錢，並且最
      後我打電話給我太太戊○○叫他來簽本票並帶我走。（你
      在跟你太太戊○○講電話時，有無其他人對戊○○做出言
      語上的恐嚇？）沒有。（你有無載甲○○去內湖的一棟大
      樓拿票？）有，那是在我太太帶我走之後的事情。（那個
      人怎麼打你？）那個人徒手打我，我坐下去，那個人問我
      怎麼處理，我還沒有回答，就被那個人打一下。（你四月
      十九日晚上是為了解決債務到葛萊士公司嗎？）是的。（
      你到葛萊士公司時，你說你一直打電話向外借錢，後來你
      說金主願意借你錢，你叫屏東人愛醫院再開一張652 萬元
      的票？）是的。（後來丙○○後來有來葛萊士公司跟你談
      這個事情嗎？）他不是來談這個事情的，他是來聽結果的
      。（結果是你說給丙○○聽的嗎？）對。（所以丙○○就
      打電話回屏東人愛醫院徵詢？）我不知道丙○○做了什麼
      動作，但是後來丙○○說好，就是再開了一張652 萬元的
      支票。（你去96年4 月19日葛萊士公司協調債務時，後來
      在那裡你一直打電話調錢，在場有無人恐嚇或用強制的行
      為不准你離開現場？）我連去上廁所都有人跟，沒有人恐
      嚇我說要對我怎麼樣，只是說要我把錢處理完後，才可以
      走。（後來你當天在那裡簽了本票，以及請你太太戊○○
      來簽立本票，那時有無人以恐嚇等不利言詞強迫你簽票？
      ）他們就叫我簽在金額的欄位後，也就是他們要我跟我太
      太簽本票後，才可以離開，至於是否是解決方案.... ，
      我就是差這麼多錢，所以他們希望我叫我太太過來簽本票
      ，這樣才願意讓我走。（你在葛萊士公司有無人說如果當
      時你不簽本票，有無人告訴你若不簽本票的話要怎麼樣？
      ）有，就是動手打我的小弟有說，而且有提到要本票簽完
      才可以離開。（你當時心理是否也願意簽這些本票來解決
      事情嗎？）是的（見本院97年11月13日審判筆錄）。由告
      訴人壬○○所述情節觀之，伊是為了解決債務問題而不得
      不留在葛萊士公司協調處理，後來並同意簽立票面金額7,
      836, 000元之本票，且該處前前後後亦有證人甲○○、丙○○等多人在場，壬○○復在該處房間進進出出一直聯絡
      尋找解決之道，即使葛萊士公司內有人隨時在掌握其行動
      ，並有人表示要把債務解決才可以走等語，惟並無以強暴
      、脅迫、恐嚇或其他不法方式限制其行動自由，尚與剝奪
      他人行動自由罪之構成要件有間。另壬○○雖陳述於剛進
      到葛萊士公司時被不詳之人打傷右眼，然伊亦表示當時被
      告不在同一間辦公室，且於偵查中復證稱：因為事後被告
      走到公司的客廳看到伊傷勢，但並沒有問，直接要伊馬上
      打電話調錢還他，伊認為若非被告之指示，該人不敢打他
      等語（見96年度偵字第14564 號卷第187 頁）。足認告訴
      人係主觀上認為被告教唆他人毆打伊，然並無證據足以證
      明所述為真，且此部分告訴人縱使受到不詳之人打傷，惟
      不僅積極證據不足以證明與被告有關，並且告訴人並未因
      此而遭受不法限制其後在葛萊士公司之人身自由，已如前
      述，不待贅言。
    (4)再者，證人戊○○於本院審理中到庭證稱：（96年4 月19
      日幾點到葛萊士公司？）晚上十一點、十二點多，那天是
      星期四。（何人打電話叫你去？）先是丁○○，後來是壬○○，也就是丁○○先打電話給我說要我想辦法，我說我
      有打電話籌錢，後來壬○○打電話給我。（你到現場有無
      看到丙○○？）我不認識丙○○，我有看到甲○○。我在
      現場看到丁○○，還有一個女性，好像是楊小姐，好像是
      屏東人愛醫院股東，還有一些不認識的人圍在壬○○旁邊
      。（你去葛萊士公司是為了簽本票嗎？）壬○○叫我去簽
      本票，他才可以回來。（簽本票的原因就是壬○○欠人家
      錢？）對。壬○○用了本來己○○要給丁○○的錢。（你
      在葛萊士公司待了多久？）半個鐘頭。（你為何要去葛萊
      士公司？）因為壬○○打電話給我，說他已經跟地下錢莊
      談好，叫我過去簽本票，他們才願意放壬○○走。（0000
      000 元的本票是否就是你當天所簽的？）是的，我簽之前
      ，壬○○已經先簽好了，我當時看到金額後，問為何這麼
      多錢，壬○○說就是六百多萬元加類似像保證或利息的意
      思。（你有無跟丁○○說錢太多了，而不願意簽？）我一
      開始有跟丁○○的小弟說這麼多我不簽，他們說不簽不行
      ，不然就繼續待在這邊，後來壬○○解釋給我聽說就是六
      百多萬加上類似保證金或利息等，所以我就只好簽了，當
      時我懷孕八個多月了。（在葛萊士公司簽本票時，丁○○
      有無對你說什麼話，讓你害怕去簽本票？）沒有。丁○○
      只有從旁邊走過去。（有無其他人講了什麼話，讓你害怕
      去簽本票？）有一個很壯的人，指著本票，叫我簽這裡，
      說趕快簽一簽，要我把身分證拿出來，把資料寫在上面，
      連我父母的名字也要寫出來，讓我覺得害怕，而且那時我
      已經懷孕八個月了等語（見同上本院審判筆錄）。依前揭
      說明，告訴人壬○○簽立票面金額7,836,00 0元之本票，
      係壬○○同意以此方式解決債務問題；而壬○○通知戊○○到場在上開本票背書，復係經其向戊○○解釋後，經戊○○同意而為之，渠等並未受到被告以強暴、脅迫、恐嚇
      或其他不法方式壓抑意思自由或人身行動之自由而為之，
      縱使被害人戊○○因懷孕在身，表示感到害怕云云，亦與
      刑法上強制罪之要件不符。
（三）在世宇公司當天之經過情形：
    (1)證人丙○○於本院審理中證稱：我交票給壬○○後，壬○○有帶我到他板橋的公司，我有看到他大約中午時，有把
      票交給一個不認識的男士，那個男士拿了票之後就離去，
      壬○○要我在那邊等一下，說沒有那麼快，我到壬○○的
      公司約一點左右，我一直等到銀行時間結束後約四點多，
      都沒有消息，我很急，怕又被騙。就打電話給丁○○，丁○○表示後面的事情他來處理，我因為要回屏東跟院長報
      告，所以就先離開。（壬○○拿的這兩張支票後來如何？
      ）後來都被拿去提示，醫院還要另外籌措資金解決那兩張
      支票（見同上本院97年9 月18日審判筆錄）。
    (2)證人辛○○於本院審理中證稱：伊與丁○○去壬○○的公
      司，還有林良睿，現場丁○○跟壬○○談論支票的事。結
      論是壬○○花掉的錢要補回去，但他那天沒有補，他的岳
      母說要幫他補也沒有補。當天在壬○○公司，好像還有其
      他人，但伊印象不深刻，伊到場時就有人在那邊，男女都
      有。壬○○當天有開支票給丁○○，他的岳母背書，開什
      麼票我不了解，當時他岳母說要幫他背書，說要給年輕人
      一個機會，因為我們準備送他去派出所（見同上本院審判
      筆錄）。
    (3)證人壬○○於本院審理中亦證稱：丁○○跟一個陳小姐及
      小羅（羅在智），還有其他幾位小弟在外面，在辦公室就
      是我、庚○○、乙○○、丁○○、陳小姐、小羅在場，而
      戊○○不在場。三點半之前，我交給他們六十萬元現金，
      接下來還有尾款還沒有處理完，所以當場我們開了兩張支
      票給陳小姐，就是說還沒有支付的錢，開了兩張支票給陳
      小姐，也就是我之前挪用的尾款尚欠四百萬元，這兩張支
      票的面額中一張是九十萬元是利息，另一張為四百... ，
      我忘記了。（你願意簽支票給丁○○等人，是因為你自願
      的嗎？還是發生何事情？）是，我希望我可以把錢付掉，
      讓這件事情解決。至於是否是自願還是被迫，是一半一半
      吧，我本來希望四百萬元付掉，但是很多人來我公司，陳
      小姐說他們在外面調現金，這要很多利息，希望我能負擔
      這些金額，票是我自己簽的。（是否有人恐嚇你，你才簽
      票？）（沈思）有很多人沒有錯，但是我沒有害怕，票是
      我簽的。（證人辛○○說當時說當時要把你扭送警局，你
      母親、岳母不忍心，所以就同意背書，有無此事？）是的
      。應該是說我同意開票，但是我岳母認為說利息太高，所
      以要我就只開590 萬，90萬的不要開，就是有兩個人押我
      ，說不然要送去調查局，當時我母親、岳母說不要這個樣
      子，後來我就開了這兩張支票，兩張二十三日到期，我母
      親、岳母就在上面背書。（在世宇公司當天簽了兩張票，
      後來戊○○與庚○○、乙○○三人在場，當天是否有人出
      言恐嚇，提到對戊○○幾位說不送殘廢老公的話？）沒有
      ，而且當天戊○○也不在現場，那個應該是我在葛萊士公
      司時，丁○○對我太太說的話等語（見本院97年11月13日
      審判筆錄）。
    (4)證人庚○○於本院審理時證稱：（那時壬○○可以自由活
      動嗎？）一半自由，也不可以說完全自由，本來我想走了
      ，但是他們不讓我走，要我背書。（對方有何人對你說了
      什麼事情，不然你要在支票後面背書？）丁○○說這張票
      一定要兌現，不然要告我們詐欺。我後來背書一張五百九
      十萬元這張支票。（壬○○剛才說你背書是當時要把他送
      到調查局你們才願意背書，但是你說他被架住、恐嚇，為
      何如此？）是他們一直要拉他，去警察局或打壬○○，我
      不知道，情況很緊急，我坐在旁邊。（當時有無講到警察
      局或調查局嗎？）有。（那麼你為何沒有在九十萬元的支
      票上背書？）因為我不願，他們也沒有叫我在九十萬元的
      票上背書，他們說這是利息錢，我不同意開這張支票，我
      說如果硬要我女婿開90萬元的票的話，我也要把590 萬元
      我背書的票要回來，後來他們不還給我等語（見本院97年
      11月13日審判筆錄）。
    (5)由上開證人證述內容觀之，被害人壬○○在世宇公司簽立
      到期日96年4 月23日、票面金額5,900,000 元及到期日96
      年5 月3 日、票面金額900,000 元之支票2 紙，亦係基於
      解決債務問題而經其同意後所簽發，並非受到強暴、脅迫
      或其他非法方法而行簽立支票之無義務之事。且庚○○、
      乙○○之所以在票面金額5, 900,000元之支票上背書，亦
      係因不欲被告等人將壬○○扭送警局而同意背書以解決壬○○之債務問題，核非係受強暴、脅迫而為背書之行為。
      雖證人庚○○另證稱：當時有人恐嚇要壬○○的一手一腳
      ，但人很多，伊不知道是誰說的；證人乙○○亦證稱：有
      聽到丁○○說如果不開票的話，要壬○○的一手一腳等語
      。然此與證人即被害人壬○○所證述情節不符，是否屬實
      ，尚非無疑。且若被害人果真係遭到如此被恐嚇之情節而
      深陷恐懼之中，衡情對被告之要求當唯令是從，不敢反抗
      ，惟被害人庚○○竟又能表示不願在90萬元的支票上背書
      ，欲取回支票云云，似亦與常情不符。從而，此部分證人
      庚○○、乙○○所述遭受被告恐嚇及強制等情，應有所誤
      。
（四）又證人壬○○復於本院審理時證稱：（後來在96年4 月23
      日下午兩點多，世宇公司有無發生何事？）我人就不在辦
      公室，但是透過監視器看到公司門外有很多人，隔了兩天
      我回到辦公室，發現辦公室的門鎖鑰匙孔被人灌入三秒膠
      。是因為我要進去公司，進不去，才去看監視器的畫面，
      而畫面上的人我都不認識。而從監視器畫面有看到一點多
      高聖亞與他的小弟有過來，但是晃了一下就走了等語（見
      同上本院審判筆錄）。是由證人上開證述內容，並無證據
      證明係被告丁○○本人或教唆他人至世宇公司強行將門鎖
      鑰匙孔灌入三秒膠而妨害人行使權利，此部分公訴意旨所
      舉前揭證據，尚不足遽為不利被告之認定。
四、綜上所述，本件尚難僅憑公訴意旨所舉前揭證據，而遽認被
    告涉有恐嚇、強制及剝奪他人行動自由罪等犯行，此外，復
    查無其他積極證據或具體事證足認被告涉有公訴意旨所指情
    事，揆諸前開法條及判例意旨，本件既不能證明被告犯罪，
    自應依法就上開被訴部分為被告無罪之諭知，以昭審慎。
五、末按告訴乃論之罪，告訴人於第一審辯論終結前得撤回其告
    訴；又告訴經撤回者，應諭知不受理之判決，刑事訴訟法第
    238 條第1 項、第303 條第3 款分別定有明文。本件被告被
    訴涉犯刑法第277 條第1 項之傷害罪部分，依同法第287 條
    前段規定，須告訴乃論。茲據告訴人壬○○具狀撤回其告訴
    ，應就此部分為不受理之諭知，應予敘明。
據上論斷，應依刑事訴訟法第301 條第1 項、第303 條第3 款，
判決如主文。
本案經檢察官林俊峰到庭執行職務。
中    華    民    國    98    年    1     月    21    日
                    刑事第十六庭  審判長法  官  李君豪
                                        法  官  何燕蓉
                                        法  官  錢衍蓁
以上正本證明與原本無異。
如不服本判決，應於判決送達後10日內敘明上訴理由，向本院提
出上訴狀（應附繕本）。
                                        書記官  金和國
中    華    民    國    98    年    1     月    21    日


司法院資訊處製作；財團法人民間司法改革基金會備份。
